臺灣臺中地方法院刑事判決
111年度金訴字第560號
公  訴  人  臺灣臺中地方檢察署檢察官
被      告  林毓如


            陳志洧


選任辯護人  周仲鼎律師
被      告  黃信智



上列被告因詐欺等案件，經檢察官提起公訴（111年度偵字第580
8、11048、11289號）及移送併辧（111年度偵字第9312、14370
、17453、18000、18401、26649、28245號），本院判決如下：
    主    文
黃信智幫助犯洗錢防制法第十四條第一項之一般洗錢罪，處有期
徒刑陸月，併科罰金新臺幣參萬元，罰金如易服勞役，以新臺幣
壹仟元折算壹日。未扣案之犯罪所得新臺幣貳萬元沒收，於全部
或一部不能沒收或不宜執行沒收時，追徵其價額。
林毓如幫助犯洗錢防制法第十四條第一項之一般洗錢罪，處有期
徒刑肆月，併科罰金新臺幣貳萬元，罰金如易服勞役，以新臺幣
壹仟元折算壹日。 
陳志洧被訴部分免訴。
    犯罪事實
一、黃信智因得悉某真實姓名不詳、綽號「阿炮」之成年男子（
    下稱「阿炮」）欲以每個金融帳戶新臺幣（下同）1萬元之
    租金承租金融帳戶使用，認有利可圖，而於民國110年9月6
    日前數日向其前同事陳志洧（所涉幫助洗錢部分，業經本院
    以111年度金簡字第61號判決確定，詳後述）表示欲以每個
    金融帳戶5,000元之價格租用陳志洧向中國信託商業銀行（
    下稱中信銀行）申設之帳號000000000000號帳戶（下稱甲帳
    戶），陳志洧應允後，黃信智即與「阿炮」約定在桃園市當
    面交付甲帳戶資料，而於110年9月6日偕同陳志洧前往桃園
    市○○區○○路○段000巷0號伯爵商務旅店（下稱伯爵旅店），
    欲將陳志洧之甲帳戶資料交與「阿炮」，期間黃信智又詢問
    陳志洧是否要一併出租林毓如之金融帳戶，陳志洧乃請黃信
    智與林毓如聯絡，林毓如即於同年9月7日攜帶其向中信銀行
    申設之帳號000000000000號帳戶（下稱乙帳戶）存摺、金融
    卡前往伯爵旅店。嗣於同年9月7日晚上，在伯爵旅店某房間
    內，黃信智、陳志洧、林毓如與「阿炮」當面談妥租用金融
    帳戶之事宜後，黃信智、林毓如均明知一般人在正常情況下
    ，均得自行申辦金融帳戶領得存摺、金融卡或設定網路銀行
    使用，並無特定身分限制，若非欲隱匿個人身分、造成金流
    斷點，並無支付高額對價以使用他人帳戶之必要，且邇來詐
    欺案件猖獗，多利用人頭帳戶以規避查緝，而金融帳戶攸關
    個人債信及資金調度，茍任意交付金融帳戶存摺、金融卡或
    網路銀行帳號、密碼予他人，該帳戶極易被利用作為詐欺犯
    罪及洗錢使用，在預見提供金融帳戶供他人使用，可能遭他
    人利用於遂行詐欺取財之犯行，並造成金流斷點，以掩飾或
    隱匿犯罪所得之來源、去向，而該詐欺取財、洗錢結果之發
    生並不違背其等自己本意之情況下，因貪圖「阿炮」所許租
    用帳戶之報酬，竟分別基於幫助詐欺取財及幫助一般洗錢之
    不確定故意，由陳志洧、林毓如各自將甲、乙帳戶之存摺、
    金融卡及金融卡密碼、網路銀行帳號、密碼等帳戶資料交予
    黃信智，黃信智再一併轉交予「阿炮」，黃信智復依「阿炮
    」指示要求林毓如於同年9月8日至中信銀行將特定帳戶設為
    乙帳戶之約定轉入轉號，黃信智即以此容任「阿炮」或其轉
    手之不詳詐欺之人使用甲、乙帳戶藉以遂行詐欺取財及洗錢
    犯罪，林毓如則容任「阿炮」或其轉手之不詳詐欺之人使用
    乙帳戶藉以遂行詐欺取財及洗錢犯罪。嗣不詳詐欺之人取得
    上開甲、乙帳戶之帳戶資料後，即意圖為自己不法之所有，
    分別為下列行為：
(一)不詳詐欺之人於附表一所示之時間，以附表一所示之方式詐
    騙附表一所示之戚敏昕、陳妤婷、龍廷軒等人，致戚敏昕等
    3人分別陷於錯誤，而分別於附表一所示之時間，將如附表
    一所示之金額轉帳至甲帳戶，該不詳詐欺之人隨即透過網路
    銀行將上開款項轉帳其他帳戶，該不詳詐欺之人即以該等方
    式造成金流斷點，掩飾或隱匿前開詐欺所得之去向（詳細詐
    騙時間、方式、轉帳時間、金額均詳如附表一所示）。
(二)不詳詐欺之人於附表二所示之時間，以附表二所示之方式詐
    騙附表二所示之邱憲治、詹凱丞、范淵淞、陳柏君、陳欽彥
    、莊適榮、陳宥諠、陳心嵐、吳陽佐、陳冠宇等人，致邱憲
    治等10人分別陷於錯誤，而分別於如附表二所示之時間，將
    附表二所示之金額轉帳至乙帳戶，該不詳詐欺之人隨即透過
    網路銀行將上開款項轉帳其他帳戶，該不詳詐欺之人即以該
    等方式造成金流斷點，掩飾或隱匿前開詐欺所得之去向（詳
    細詐騙時間、方式、轉帳時間、金額均詳如附表二所示）。
二、案經邱憲治訴由臺中市政府警察局大雅分局、詹凱丞訴由新
    北市政府警察局中和分局報告臺灣臺中地方檢察署檢察官偵
    查起訴，另陳柏君訴由新北市政府警察局三峽分局、陳欽彥
    及陳心嵐訴由桃園市政府警察局中壢分局、陳宥諠訴由花蓮
    縣警察局吉安分局、吳陽佐、陳冠宇訴由桃園市政府警察局
    八德分局，及臺中市政府警察局第六分局、臺南市政府警察
    局第五分局報告臺灣臺中地方檢察署檢察官偵查後移送併辦
    。
    理    由
壹、有罪部分（被告黃信智、林毓如）：
一、按被告以外之人於審判外之言詞或書面陳述，除法律有規定
     者外，不得作為證據，刑事訴訟法第159條第1項固有明文
    。惟被告以外之人於審判外之陳述，雖不符刑事訴訟法第15
    9 條之1至之4之規定，而經當事人於審判程序同意作為證據
    ，法院審酌該言詞陳述或書面陳述作成時之情況，認為適當
    者，亦得為證據；當事人、代理人或辯護人於法院調查證據
    時，知有第159條第1項不得為證據之情形，而未於言詞辯論
    終結前聲明異議者，視為有前項之同意，同法第159條之5亦
    定有明文。查本案後引具有傳聞性質之證人證述及書面證據
    資料，均為被告黃信智、林毓如以外之人審判外之陳述而屬
    傳聞證據，公訴人及被告黃信智、林毓如於本院準備程序、
    審理時對於上開具傳聞性質之證人證述及其他證據資料之證
    據能力，均表示同意作為證據或沒有意見，且於言詞辯論終
    結前亦未聲明異議。本院審酌相關證人證述及其他證據資料
    作成時之情況，核無違法取證或其他瑕疵，認為以之作為證
    據為適當，上開具傳聞性質之證人證述及相關證據資料，自
    得做為證據。
二、前揭犯罪事實，業據被告黃信智、林毓如於檢察事務官詢問
    、本院審理時坦承不諱（見111年度偵字第5808號卷《下稱偵
    5808卷》第114至115、130頁、本院卷第88、89、310頁），
    並經㈠證人即告訴人戚敏昕（見111年度偵字第550號卷《下稱
    偵550卷》第19至22頁）、陳妤婷（見111年度偵字第14224號
    卷第13至17頁）、龍廷軒（見111年度偵字第6222號卷第21
    至23頁）於警詢時分別證述其等遭不詳之人以附表一所示之
    方式詐騙而轉帳至甲帳戶之情；㈡證人即告訴人邱憲治（見
    偵5808卷第15至17頁）、詹凱丞（見111年度偵字第11048號
    卷第19至21頁）、陳柏君（見111年度偵字第14370號卷第15
    至19頁）、陳欽彥（見111年度偵字第17453號卷第37至40頁
    ）、陳宥諠（見111年度偵字第18401號卷第53至55頁）、陳
    心嵐（見111年度偵字第26649號卷第73至76頁）、吳陽佐（
    見111年度偵字第28245號卷第51至57頁）、陳冠宇（見111
    偵28245卷第115至118頁），及證人即被害人范淵淞（見111
    年度偵字第9312號卷第87至93頁）、莊適榮（見111年度偵
    字第18000號卷第31至32頁）於警詢時分別證述其等遭不詳
    之人以附表二所示之方式詐騙而轉帳至乙帳戶之情甚詳，復
    有㈢甲帳戶之基本資料及存款交易明細（見偵550卷第37至53
    頁）、陳志洧在伯爵旅店之住宿紀錄（見本院卷第133頁）
    、㈣乙帳戶之基本資料及存款交易明細、網路銀行申請資料
    、IP登入紀錄（見偵5808卷第69至88、137至149頁）在卷可
    稽。綜上足認被告黃信智、林毓如之自白核與事實相符，堪
    可採信。
三、公訴意旨雖認「阿炮」係經被告黃信智安排，先於110年9月
    6日向陳志洧收取甲帳戶資料後，再於同年9月7日向林毓如
    、陳志洧收取乙帳戶資料，而認被告黃信智涉犯2次幫助詐
    欺及幫助洗錢罪嫌。惟被告黃信智於本院審理時供稱其係於
    110年9月7日始在伯爵旅店房間內，同時將甲、乙帳戶資料
    一併交予「阿炮」（見本院卷第89、268至281頁）；而關於
    被告黃信智提供甲、乙帳戶資料予「阿炮」之過程，證人即
    共同被告林毓如於本院審理時結證稱：黃信智先找陳志洧租
    借帳戶，他們於110年9月6日去桃園，黃信智於110年9月6日
    以通訊軟體詢問我要不要一起交付我的帳戶，我在同年9月7
    日也去桃園，到伯爵旅店找他們，我自己把帳戶交給黃信智
    時，我有看到陳志洧把他的帳戶交給黃信智，黃信智把我及
    陳志洧的帳戶交給「阿炮」等語（見本院卷第250至258頁）
    ；證人即共同被告陳志洧則證稱：我是於110年9月6日在伯
    爵旅店把我的帳戶交給黃信智，當時我的帳戶還在黃信智那
    裡，還沒有交給「阿炮」，黃信智問我還要不要再交一本，
    隔天9月7日林毓如才來中壢，我與林毓如一起交付她的帳戶
    給黃信智，黃信智再一起給「阿炮」等語（見本院卷第88至
    89頁），經核證人林毓如、陳志洧就被告黃信智係何時取得
    甲帳戶資料乙節之證述雖略有出入，惟渠2人均一致證稱被
    告黃信智係於110年9月7日始同時將甲、乙帳戶一併交予「
    阿炮」，此與被告黃信智所供尚屬相符；再觀諸甲帳戶之存
    款交易明細所示（見偵550卷第39頁），甲帳戶確係於110年
    9月8日才開始出現大筆金額轉入後，隨即遭人以網路銀行轉
    出之情形，綜上足認被告黃信智供稱伊係於110年9月7日同
    時將甲、乙帳戶資料交予「阿炮」等語，尚堪採信。至被告
    黃信智前於檢察事務官詢問時雖供稱：110年9月初，我與陳
    志洧先上去跟「阿炮」談借用帳戶之價格，陳志洧先提供中
    信帳戶提款卡、密碼、網銀帳密給「阿炮」，談好後，第二
    天下午或晚上才叫林毓如將中信帳戶提款卡、密碼、網銀帳
    密也帶上來給「阿炮」等語（見偵5808卷第127頁），惟被
    告黃信智於該次應詢時僅坦承介紹林毓如、陳志洧與「阿炮
    」見面，並辯稱:「我帶他們上去後，就由他們自己去談」
    、「租用帳戶的錢我都沒有拿到，我純粹陪林毓如、陳志洧
    上去找『阿炮』」等語，是被告黃信智此次供述並未就其實際
    交付甲、乙帳戶資料予「阿炮」之完整過程詳細吐實，而推
    稱係由陳志洧與林毓如自行與「阿炮」交涉，其就交付甲、
    乙帳戶之細節供述多有缺漏不實，實難僅以其上開供述即認
    其係分別提供甲、乙帳戶予「阿炮」。而被告黃信智於本院
    審理時供稱其係於110年9月7日始同時交付甲、乙帳戶資料
    予「阿炮」等語，既與證人即共同被告林毓如、陳志洧於本
    院審理時之證述相符，自應以其於本院審理時之供述較為可
    採，而認被告黃信智僅有一個同時交付甲、乙帳戶資料予「
    阿炮」之幫助行為。 　　
四、按刑法上之故意，分為直接故意與間接故意。行為人對於構
    成犯罪之事實，明知並有意使其發生者，為直接故意；行為
    人對於構成犯罪之事實，預見其發生而其發生並不違背其本
    意者，為間接故意。又幫助犯之成立，以行為人主觀上認識
    被幫助者正欲從事犯罪或係正在從事犯罪，且該犯罪有既遂
    之可能，而其行為足以幫助他人實現構成要件者，即具有幫
    助故意，並不以行為人確知被幫助者係犯何罪名為必要。而
    一般人在正常情況下，均得自行申辦金融帳戶使用，並無特
    定身分之限制，如無特殊理由，實無支付對價使用他人帳戶
    之理；又金融帳戶資料事關個人財產權益之保障，其專有性
    甚高，除非本人或與本人有親密關係者，難認有何理由可自
    由流通使用該帳戶，是一般人均有妥為保管及防止他人任意
    使用之認識，縱特殊情況偶需交付他人使用，亦必深入瞭解
    用途及合理性，始予提供；若帳戶任由不明人士使用，而未
    加以闡明正常用途，極易被利用為與財產有關之犯罪工具，
    此為吾人依一般生活認知所易於體察之常識，而有犯罪意圖
    者，非有正當理由，竟提供高額報酬要求他人提供帳戶供轉
    帳匯款使用，客觀上可預見其目的，係供為某筆資金之存入
    後再行轉出或領出之用，且該筆資金之存入及轉帳、提領過
    程係有意隱瞞其行為人真實身分曝光之用意，以產生遮斷金
    流以逃避國家追訴、處罰之效果，此為一般人本於一般認知
    能力均易於瞭解；且邇來利用各種名目詐欺取財之犯罪類型
    層出不窮，該等犯罪多數均係利用人頭帳戶作為出入帳戶，
    並經媒體廣為披載，為社會上一般人所得知悉。查被告黃信
    智、林毓如分別為86年次、90年次，均為受有相當教育及具
    有社會經驗之成年人，在現今詐欺犯罪猖獗之情形下，對於
    將帳戶提供予他人，任由他人使用該帳戶，該人將可自由使
    用該帳戶出入金錢，並可藉此隱匿該人之真實身分、遮斷金
    流，該帳戶可能遭不詳詐欺之人用以作為詐欺取財及洗錢之
    不法目的使用乙情，自難諉為不知，再參以被告黃信智、林
    毓如均供稱不知「阿炮」之真實姓名、年籍資料（見本院卷
    第276、264頁），竟因貪圖該人所許之高額報酬，被告林毓
    如即任意將乙帳戶資料提供予「阿炮」使用，被告黃信智則
    同時提供甲、乙帳戶資料予「阿炮」使用，足徵被告黃信智
    、林毓如均明知任意提供金融帳戶供他人使用，可能遭不詳
    詐欺之人用以作為詐欺取財或洗錢之不法目的使用，且該帳
    戶實際上被利用為詐欺及洗錢使用結果之發生，亦不違背其
    等本意，被告黃信智、林毓如均確有幫助詐欺取財及幫助洗
    錢之不確定故意甚明。　
五、綜上所述，本案事證明確，被告黃信智、林毓如之犯行，均
    事證明確，堪以認定，應分別予以依法論科。　　　
六、論罪科刑：
(一)按刑法上之幫助犯，係指以幫助之意思，對於正犯資以助力
    ，而未參與實施犯罪之行為者而言。被告黃信智基於幫助詐
    欺及幫助洗錢之不確定故意，提供甲、乙帳戶予不詳之人，
    供不詳詐欺之人作為詐欺如附表一、二所示被害人取得財物
    ，再掩飾、隱匿犯罪所得去向、製造金流斷點之用，又被告
    林毓如基於幫助詐欺及幫助洗錢之不確定故意，提供乙帳戶
    予不詳之人，供不詳詐欺之人作為詐欺如附表二所示被害人
    取得財物，再掩飾、隱匿犯罪所得去向、製造金流斷點之用
    ，渠2人均僅係參與詐欺取財、一般洗錢犯罪構成要件以外
    之行為，在無證據證明被告黃信智、林毓如係以正犯而非以
    幫助犯之犯意參與，或渠2人有參與詐騙被害人或提領贓款
    等詐欺取財、洗錢之犯罪構成要件行為之情形下，應認渠2
    人所為均係幫助犯而非正犯之行為。是核被告黃信智、林毓
    如所為，均係犯刑法第30條第1項前段、第339條第1項之幫
    助詐欺取財罪，及刑法第30條第1項前段、洗錢防制法第14
    條第1項之幫助一般洗錢罪。
(二)至起訴意旨雖認被告黃信智、林毓如均係犯幫助3人以上詐
    欺取財罪嫌，惟本案並無證據足認詐欺如附表一、二所示被
    害人之正犯係3人以上共同犯之，且公訴人於本院審理時亦
    已更正被告黃信智、林毓如此部分罪名為刑法第30條第1項
    前段、第339條第1項之幫助詐欺取財罪（見本院卷第59、87
    頁），爰無庸變更檢察官所引應適用之法條。又本案正犯詐
    騙如附表一、二所示部分被害人之手法，雖係以網際網路對
    公眾散布之方式所為，惟本案被告黃信智、林毓如僅係提供
    金融帳戶予不詳詐欺之人使用，並未實際參與詐欺之過程，
    亦無其他證據可資證明被告黃信智、林毓如知悉取得其帳戶
    之人會以網際網路對公眾散布之方式犯罪，則依「所犯重於
    所知，從其所知」之法理，本案尚無從據以論斷被告黃信智
    、林毓如係成立刑法第339條之4第1項第3款之以網際網路對
    公眾散布而犯詐欺取財罪之幫助犯，而應認被告黃信智、林
    毓如僅成立刑法第339條第1項普通詐欺取財罪之幫助犯，附
    此敘明　
(三)被告黃信智以同時提供甲、乙帳戶資料之1個行為，幫助不
    詳詐欺之人遂行詐欺如附表一、二所示13位被害人，並掩飾
    或隱匿詐欺犯罪所得之去向等犯行，又被告林毓如以提供乙
    帳戶資料之1個行為，幫助不詳詐欺之人遂行詐欺如附表二
    所示10位被害人，並掩飾或隱匿詐欺犯罪所得之去向等犯行
    ，均係以1行為同時觸犯多次幫助詐欺取財罪及幫助一般洗
    錢罪，均為想像競合犯，應分別依刑法第55條規定從一情節
    較重之幫助一般洗錢罪處斷。公訴意旨認被告黃信智係分別
    提供甲、乙帳戶予「阿炮」，而認被告黃信智涉犯2次幫助
    一般洗錢罪嫌，容有誤會，業如前述，自應由本院予以更正
    。又起訴意旨雖未敘及被告黃信智幫助詐欺如附表一編號1
    至3、附表二編號3至10所示被害人及洗錢，及被告林毓如幫
    助詐欺如附表二編號3至10所示被害人及洗錢之事實，惟被
    告黃信智、林毓如此部分幫助詐欺取財、洗錢犯行與前開已
    起訴之犯罪事實間，具想像競合犯之裁判上一罪關係，業如
    上述，為起訴效力所及，並經檢察官以補充理由書提出相關
    卷證（111年度蒞字第3416、8584號）及移送併辦（111年度
    偵字第9312、14370、17453、18000、18401、26649、28245
    號），本院自應一併予以審理，本院亦已將此部分犯罪事實
    告知被告黃信智、林毓如，無礙於渠2人防禦權之行使，併
    此敘明。
(四)被告黃信智、林毓如幫助他人犯一般洗錢罪，均為幫助犯，
    其不法內涵均輕於正犯，爰分別依刑法第30條第2項之規定
    ，按正犯之刑減輕之。被告黃信智、林毓如犯幫助一般洗錢
    罪，均在偵查、本院審理時自白犯行，應分別依洗錢防制法
    第16條第2項規定減輕其刑，並均依法遞減之。　　
(五)按想像競合犯之處斷刑，本質上係「刑之合併」。其所謂從
    一重處斷，乃將想像競合犯組成之評價上數罪，合併為科刑
    一罪，其所對應之刑罰，亦合併其評價上數罪之數法定刑，
    而為一個處斷刑。易言之，想像競合犯侵害數法益者皆成立
    犯罪，論罪時必須輕、重罪併舉論述，同時宣告所犯各罪名
    ，包括各罪有無加重、減免其刑之情形，亦應說明論列，量
    刑時併衡酌輕罪部分量刑事由，評價始為充足，然後依刑法
    第55條前段規定「從一重處斷」，非謂對於其餘各罪可置而
    不論。因此，法院決定處斷刑時，雖以其中最重罪名之法定
    刑，做為裁量之準據，惟於裁量其輕重時，仍應將輕罪合併
    評價在內（最高法院108年度台上字第4405、4408號判決意
    旨參照）。被告黃信智、林毓如所犯幫助詐欺取財犯行，原
    亦應依刑法第30條第2項規定減輕其刑，惟被告黃信智、林
    毓如本案係從一重之幫助一般洗錢罪處斷，爰於後述依刑法
    第57條量刑時，一併衡酌此部分減輕其刑事由，俾免有重複
    評價之情，併予敘明。　　
(六)被告林毓如雖以其智識不深，目前有正當工作，確已知悔悟
    ，而請求依刑法第59條規定酌量減輕其刑。惟按刑法第59條
    規定之酌量減輕其刑，必須犯罪另有特殊之原因與環境，在
    客觀上足以引起一般同情，認為即使予以宣告法定最低度刑
    ，猶嫌過重者，始有其適用。查被告林毓如本案所犯幫助一
    般洗錢罪之法定刑為7年以下有期徒刑，併科500萬元以下罰
    金，並得依刑法第30條第2項、洗錢防制法第16條第2項規定
    減輕其刑，依刑法第33條第3款、第5款之規定，法定最低度
    刑為有期徒刑1月、罰金1,000元，相較於本案被告林毓如之
    犯罪情節，尚難認有何客觀上足以引起一般人之同情之情形
    ，並無法重情輕之情形或顯可憫恕之特殊情狀，自無從依刑
    法第59條規定遞減其刑，附此敘明。　　
(七)爰審酌被告黃信智、林毓如均正值青年，為圖高額報酬，竟
    任意提供金融帳戶供他人非法使用，助長不詳詐欺之人遂行
    詐欺取財及洗錢等犯罪，造成犯罪偵查困難，致使此類犯罪
    手法層出不窮，已嚴重危害交易秩序與社會治安，並分別考
    量被告黃信智、林毓如之犯罪參與情節，本案各被害人遭詐
    騙之金額、所受財產損害情形，被告黃信智、林毓如本身並
    未實際參與詐欺取財、洗錢之犯行，責難性較小，又參以被
    告黃信智、林毓如自承之教育程度、家庭生活狀況（詳見本
    院卷第311、312頁），及被告黃信智、林毓如犯後原飾詞否
    認犯行，嗣於偵查及本院訊問時雖坦承犯行，惟未能賠償被
    害人所受損害之態度等一切情狀，分別量處如主文所示之刑
    ，並均諭知罰金如易服勞役之折算標準，以資懲儆。
七、被告黃信智提供甲、乙帳戶供不詳詐欺之人使用，因而取得
    之報酬共為2萬元乙節，業據被告於本院審理時供述明確（
    見本院卷第272、311頁），此為被告黃信智因本案犯罪之犯
    罪所得，應依刑法第38條之1第1項前段、第3項之規定宣告
    沒收，且於全部或一部不能沒收或不宜執行沒收時，追徵其
    價額。又被告林毓如出租乙帳戶供不詳詐欺之人使用，雖約
    定可取得5,000元之報酬，但被告黃信智尚未實際交付報酬
    予被告林毓如等情，業據被告林毓如供述明確（見本院卷第
    88、310頁），並經證人即共同被告黃信智證述屬實（見本
    院卷第89、272、311頁），此外亦無證據證明被告林毓如有
    因本案犯罪而取得犯罪所得，爰不予宣告沒收，併予敘明。
    　　　
貳、免訴部分（被告陳志洧）：
一、公訴意旨略以：被告陳志洧依一般社會生活通常經驗，本均
    可預見將金融機構帳戶提供予不相識之人使用，可能幫助詐欺集
    團作為不法收取他人款項及提領特定犯罪所得之用，以遂其掩
    飾或隱匿犯罪所得財物，竟在結果發生不違背其本意下，容任
    所提供之金融帳戶可能被詐欺集團利用，造成詐欺取財、掩飾
    隱匿贓款去向結果之發生，而意圖為第三人不法之所有，基於
    幫助詐欺取財及幫助掩飾、隱匿特定犯罪所得之不確定故意，
    由黃信智介紹暱稱「阿炮」之詐欺集團成員予被告陳志洧、
    林毓如認識後，復由黃信智安排3人於110年9月7日上午，在
    伯爵旅店，由「阿炮」以不詳金額之對價向被告陳志洧、林
    毓如共同收取乙帳戶之存摺、提款卡及密碼、網路銀行帳號
    密碼等資料，黃信智並要求林毓如申辦乙帳戶之約定帳戶及
    變更網路銀行之手機號碼，以供詐欺集團成員用於收受詐欺
    犯罪所得並掩飾、隱匿資金去向。嗣詐欺集團成員取得乙帳戶
    之上開資料後，意圖為自己或第三人不法之所有，基於3人以
    上詐欺取財及洗錢等犯意聯絡，分別於附表二編號1、2所示
    之時間，以附表二編號1、2所示方式詐騙告訴人邱憲治、詹
    凱丞，致告訴人邱憲治等2人陷於錯誤，而依詐騙集團成員
    指示匯款如附表二編號1、2所示款項至乙帳戶後，旋遭詐騙
    集團以網路銀行轉帳之方式轉出一空。因認被告陳志洧亦涉犯
    刑法第30條第1項前段、第339條第1項之幫助詐欺取財罪，
    及刑法第30條第1項前段、洗錢防制法第14條第1項之幫助一
    般洗錢罪嫌等語。
二、按一行為而觸犯數罪名者，從一重處斷，刑法第55條前段定
     有明文。又檢察官就犯罪事實一部起訴者，其效力及於全
    部 ；案件曾經判決確定者，應諭知免訴之判決，刑事訴訟
    法第267條、第302條第1款亦分別規定甚明。一事不再理之
    原則，係指同一案件曾經有實體上之確定判決，其犯罪之起
    訴權業已消滅，不得再為訴訟之客體者而言，關於實質上一
    罪或裁判上一罪，均有其適用。又「一事不再理」包含「實
    體判決確定後」禁止再訴之實體確定力（既判力）、「判決
    確定前」禁止再訴之重複起訴之禁止，亦即已經提起公訴或
    自訴之同一案件，「已經實體判決確定者」，在同一法院重
    行起訴者，應依刑事訴訟法第302條第1款諭知免訴之判決；
    倘前案「未經實體判決確定者」，在同一法院重行起訴，則
    應依刑事訴訟法第303條第2款為不受理之判決。而所謂「同
    一案件」應指被告同一、犯罪事實同一而言。至犯罪事實是
    否同一，實務上以起訴請求確定具有侵害性之社會事實是否
    同一，即以起訴擇為訴訟客體之基本社會事實關係為準，且
    包括實質上一罪或裁判上一罪關係。而所謂判決確定，除指
    犯罪事實之全部已受判決確定之外，尚包括犯罪事實之一部
    確定。是否同一案件，端視前後案件之基本社會事實是否同
    一而定。此項原則，關於想像競合犯之裁判上一罪，檢察官
    僅就犯罪事實一部起訴者，法院依刑事訴訟法第267條之規
    定，對於全部犯罪事實，本應予以審判，其確定判決之既判
    力，自應及於全部之犯罪事實，故其一部事實已經判決確定
    者，對於構成一罪之其他部分，亦有其適用（最高法院110
    年度台上字第2809號判決意旨參照）。
三、經查：
(一)被告陳志洧可預見將個人金融帳戶之存摺、網路銀行帳號、
    金融卡、密碼交予身分不詳之成年人使用，可能以該金融帳
    戶遂行財產上犯罪之目的及掩飾、隱匿犯罪所得流向，竟不
    顧他人可能受害之危險，仍以縱若有人持以犯罪亦無違反其
    本意之幫助詐欺取財及幫助洗錢之犯意，於110年9月7日，
    在桃園市○○區○○路00號貝多芬旅館，將甲帳戶之存摺、網路
    銀行帳號、金融卡及密碼交予「阿炮」，輾轉成為詐騙財物
    及掩飾、隱匿犯罪所得真實流向使用之人頭帳戶。該等所屬
    詐欺集團成員取得甲帳戶之網路銀行帳號、金融卡及密碼後
    ，即意圖為自己不法之所有，於附表一編號1至3所示時間，
    以附表一編號1至3所示所示方式，詐騙告訴人戚敏昕、陳妤
    婷、龍廷軒，致告訴人戚敏昕、陳妤婷、龍廷軒分別陷於錯
    誤，而分別於附表一編號1至3所示時間，轉帳附表一編號1
    至3所示款項至甲帳戶，隨即遭轉出至不明帳戶，以此方式
    掩飾、隱匿款項之真實流向之犯罪事實，前經臺灣臺中地方
    檢察署檢察官提起公訴（111年度偵字第550號）及移送併辦
    （111年度偵字第6222、14224號），嗣經本院於111年5月10
    日以111年度金簡字第61號判決被告陳志洧犯刑法第30條第1
    項前段、洗錢防制法第14條第1項之幫助一般洗錢罪，及刑
    法第30條第1項前段、第339條第1項之幫助詐欺取財罪，並
    從一重論以幫助一般洗錢罪，處有期徒刑4月，併科罰金2萬
    元，而於111年6月14日確定（下稱前案）等情，有本院111
    年度金簡字第61號刑事簡易判決、臺灣高等法院被告前案紀
    錄表各1份附卷為憑（見本院卷第113至122、211至213頁）
    。　　
(二)公訴意旨雖認被告陳志洧於110年9月7日，另與林毓如共同
    將乙帳戶提供予「阿炮」，供不詳詐欺之人籍以詐欺如附表
    二編號1、2所示之被害人及洗錢使用，而就此部分另涉犯幫
    助詐欺取財及幫助洗錢罪嫌。惟被告陳志洧堅決否認有先將
    甲帳戶資料交付「阿炮」後，再與林毓如共同將乙帳戶資料
    交付「阿炮」之情，辯稱：我是於110年9月6日在桃園伯爵
    旅店把我的帳戶交給黃信智，當時我的帳戶還在黃信智那裡
    ，還沒有交給「阿炮」，黃信智問我還要不要再交1本，隔
    天9月7日林毓如才來中壢，我與林毓如一起交付她的帳戶給
    黃信智，黃信智再一起給「阿炮」等語（見本院卷第88至89
    頁）。而關於提供甲、乙帳戶資料予「阿炮」之過程，證人
    即共同被告黃信智於本院審理時結證稱：被告陳志洧於110
    年9月6日在伯爵旅店將帳戶拿給我，但後來我問他「林毓如
    的要不要一起」，他就請我打電話問林毓如看看，我打電話
    問林毓如後，她想要一起，因為我怕我把東西弄不見，所以
    我又把帳戶先還給被告陳志洧，林毓如於110年9月7日來伯
    爵旅店，與「阿炮」見面後，三方談的OK，他們才各自把自
    己的帳戶拿出來給我，我才拿給「阿炮」等語（見本院卷第
    268至271頁）；證人即共同被告林毓如於本院審理時亦結證
    稱：黃信智先找被告陳志洧租借帳戶，他們於110年9月6日
    去桃園，黃信智於110年9月6日以通訊軟體詢問我要不要一
    起交付我的帳戶，我在同年9月7日也去桃園，到伯爵旅店找
    他們，我自己把帳戶交給黃信智時，我有看到被告陳志洧把
    他的帳戶交給黃信智，黃信智再把我及被告陳志洧的帳戶交
    給「阿炮」等語（見本院卷第250至258頁），經核證人黃信
    智、林毓如上開證述大致相符，且由其等證述可知，黃信智
    係於取得被告陳志洧之甲帳戶資料及林毓如之乙帳戶資料後
    ，始同時將甲、乙帳戶資料一同交付予「阿炮」，並非被告
    陳志洧分別將其甲帳戶資料及林毓如之乙帳戶資料交予「阿
    炮」。從而被告陳志洧除提供甲帳戶之外，縱有與林毓如共
    同提供乙帳戶資料之行為，惟其乃透過黃信智交付甲、乙帳
    戶資料，黃信智既係同時提供甲、乙帳戶資料供不詳詐欺之
    人遂行詐欺、洗錢犯行使用，則被告陳志洧所為對「阿炮」
    或其轉手之不詳詐欺之人而言，應與黃信智相同，均僅有一
    個同時提供甲、乙帳戶資料之幫助行為，公訴意旨認被告陳
    志洧係分別提供甲、乙帳戶資料，而有2個幫助行為，因認
    本案與前案係屬數罪之關係，容有誤會。　　
(三)前案判決雖未提及被告陳志洧與林毓如共同提供乙帳戶而幫
    助不詳詐欺之人詐欺如附表二所示被害人及洗錢之犯罪事實
    ，惟被告陳志洧既係透過黃信智而以一行為同時提供甲、乙
    帳戶資料供某不詳詐欺之人使用，幫助不詳詐欺之人分別詐
    欺如附表一、二所示之被害人及洗錢，乃一行為觸犯上述多
    個幫助詐欺取財罪及幫助一般洗錢罪，有想像競合犯之裁判
    上一罪關係，是被告陳志洧提供乙帳戶幫助該不詳詐欺之人
    對附表二所示被害人為詐欺取財及一般洗錢犯行，應為前案
    起訴效力所及，本應予以審判，而前案已於111年6月14日經
    判決確定在案，其確定判決之既判力，即應及於被告陳志洧
    全部之犯罪事實，是本案被告陳志洧被訴之犯罪事實既曾經
    判決確定，揆諸前揭說明，自應諭知免訴之判決。 
據上論斷，應依刑事訴訟法第299條第1項前段、第302條第1款，
洗錢防制法第14條第1項、第16條第2項，刑法第11條前段、第30
條第1項前段、第2項、第339條第1項、第55條、第42條第3項前
段、第38條之1第1項前段、第3項，刑法施行法第1條之1第1項，
判決如主文。
本案經檢察官詹益昌提起公訴，檢察官詹益昌、胡宗鳴、康存孝
移送併辦，檢察官賴謝銓、林卓儀到庭執行職務。
中　　華　　民　　國　　111 　年　　11　　月　　9 　　日
                  刑事第四庭 審判長 法  官 唐中興
　　　　　　　　　                  法  官 湯有朋
　　　　　　　　　                  法  官 李宜娟
以上正本證明與原本無異。
如不服本判決應於收受送達後20日內向本院提出上訴書狀，並應
敘述具體理由；其未敘述上訴之理由者，應於上訴期間屆滿後20
日內向本院補提理由書（均須按他造當事人之人數附繕本）「切
勿逕送上級法院」。
告訴人或被害人如不服判決，應備理由具狀向檢察官請求上訴，上訴期間之計算，以檢察官收受判決正本之日起算。                                              書記官  楊子儀
中　　華　　民　　國　　111 　年　　11　　月　　9 　　日
附錄本案論罪科刑法條：
洗錢防制法第14條：
有第2條各款所列洗錢行為者，處7年以下有期徒刑，併科新臺幣
5百萬元以下罰金。
前項之未遂犯罰之。
前2項情形，不得科以超過其特定犯罪所定最重本刑之刑。
刑法第339條：
意圖為自己或第三人不法之所有，以詐術使人將本人或第三人之
物交付者，處5年以下有期徒刑、拘役或科或併科50萬元以下罰
金。
以前項方法得財產上不法之利益或使第三人得之者，亦同。
前2項之未遂犯罰之。
附表一（陳志洧帳戶部分）：
編號 被害人      詐 騙 方 式 轉帳時間 轉帳金額(新臺幣) 證據資料 證據出處 １ 戚敏昕(告訴) 不詳詐欺者自110年9月3日13時59分許起，陸續以通訊軟體LINE暱稱「rourou」、「Linda總指導」、「珊娜老師(專案老師)」向戚敏昕佯稱：匯款參加方案即可獲利，但需付操作費才能提領云云，致戚敏昕陷於錯誤，而於右列時間轉帳右列金額至甲帳戶。 110年9月8日14時26分許 2萬元 內政部警政署反詐騙諮詢專線紀錄表、桃園市政府警察局蘆竹分局南竹派出所受理詐騙帳戶通報警示簡便格式表、金融機構聯防機制通報單、彰化銀行交易明細表、戚敏昕彰化銀行帳戶存摺影本、通訊軟體LINE對話紀錄截圖 偵550卷第23至35頁(補充理由書) ２ 陳妤婷(告訴) 不詳詐欺者先在社群網站臉書刊登宣稱可賺錢之網站，嗣陳妤婷於110年8月24日16時39分許登入後，即以通訊軟體LINE暱稱「B.F曼曼」、「B.F子羨哥」、「O&G免稅金流中心」向陳妤婷佯稱：匯款至該網站後，玩遊戲即可賺錢云云，致陳妤婷陷於錯誤，而於右列時間轉帳右列金額至甲帳戶。 110年9月8日13時49分 10萬元、4萬元 臺幣活存明細、通訊軟體LINE對話紀錄截圖、O&G網站截圖、內政部警政署反詐騙諮詢專線紀錄表 偵14224卷第22、23、47至56頁(補充理由書)    110年9月9日15時45分至50分 10萬元、10萬元、1萬2000元   ３ 龍廷軒(告訴) 不詳詐欺者先在社群網站臉書刊登求職廣告，嗣龍廷軒於110年9月5日瀏覽而與之聯絡後，即以通訊軟體LINEID「mm85288」向龍廷軒佯稱：操作投資網站即可獲利云云，致龍廷軒陷於錯誤，而於右列時間轉帳右列金額至甲帳戶。 110年9月8日15時50分 25萬元 通訊軟體LINE對話紀錄截圖、邱憲治之臺灣新光商、內政部警政署反詐騙諮詢專線紀錄表、桃園市政府警察局蘆竹分局南竹派出所受理詐騙帳戶通報警示簡便格式表、金融機構聯防機制通報單、受理各類案件紀錄表、受(處)理案件證明單 偵6222卷第25至41、79、81頁(補充理由書)    110年9月8日16時36分 30萬元      110年9月9日13時54分 4萬元   
附表二（林毓如帳戶部分）：
編號 被害人 詐 騙 方 式 轉帳時間 轉帳金額(新臺幣) 證 據 資 料 證據出處 １ 邱憲治(告訴) 不詳詐欺者先在社群軟體IG散布虛偽福利訊息，嗣邱憲治於110年9月3日12時許瀏覽而留言後，即以通訊軟體LINE暱稱「jerry」向邱憲治佯稱：可在「MOMA」網站依指示操作虛擬貨幣買賣獲利云云，致邱憲治陷於錯誤，而於右列時間轉帳右列金額至乙帳戶。  110年9月10日15時6分 2萬2,000元 內政部警政署反詐騙諮詢專線紀錄表、雲林縣警察局斗南分局斗南派出所受(處)理案件證明單、受理各類案件紀錄表、受理詐騙帳戶通報警示簡便格式表、金融機構聯防機制通報單、轉帳交易明細、通訊軟體LINE對話紀錄截圖、邱憲治之臺灣新光商業銀行存摺影本 偵5808卷第31至35、45至67頁 ２ 詹凱丞(告訴) 不詳詐欺者於110年8月19日，在交友軟體以暱稱「ruru」結識詹凱丞後，即以通訊軟體LINE暱稱「ruru」、「陳志峰」等向詹凱丞佯稱：在「ICO」網站依指示操作投贠加密貨幣即可獲利云云，致詹凱丞陷於錯誤，而於右列時間轉帳右列金額至乙帳戶。 110年9月10日12時54分 5萬元 內政部警政署反詐騙諮詢專線紀錄表、新北市政府警察局汐止分局社后派出所受理詐騙帳戶通報警示簡便格式表、金融機構聯防機制通報單、交友軟體及通訊軟體LINE對話紀錄截圖 偵11048卷第31至35、39至42頁    110年9月11日12時46分 5萬元      110年9月11日12時47分 5萬元   ３ 范淵淞 不詳詐欺者於110年9月2日在社群軟體IG私訊范淵淞佯稱要交友，再陸續以通訊軟體LINE暱稱「娜寶兒」、「沐沐」、「懷宇」向范淵淞佯稱：儲值「MOMA」網站後，依指示操作該投資網站可投資獲利云云，致范淵淞陷於錯誤，而於右列時間轉帳右列金額至乙帳戶。 110年9月10日14時11分許 2萬元 通訊軟體LINE對話紀錄截圖、存款交易明細、臺南市政府警察局第五分局公園派出所受理詐騙帳戶通報警示簡便格式表、金融機構聯防機制通報單、內政部警政署反詐騙諮詢專線紀錄表 偵9312卷㈡第141至163、171、337、339、351頁 ４ 陳柏君(告訴) 不詳詐欺者先在社群網站臉書刊登廣告，嗣陳柏君於110年8月中旬瀏覽而與之聯絡後，即以通訊軟體LINE暱稱「盧智凱」向陳柏君佯稱：儲值投資後即可獲利，但出金需繳交保證金、公關費用云云，致陳柏君陷於錯誤，而於右列時間轉帳右列金額至乙帳戶。 110年9月10日12時49分許 2萬元 內政部警政署反詐騙諮詢專線紀錄表、新北市政府警察局新莊分局光華派出所受理詐騙帳戶通報警示簡便格式表、金融機構聯防機制通報單、受(處)理案件證明單、受理各類案件紀錄表、陳報單、通訊軟體LINE對話紀錄截圖、交易明細截圖 偵14370卷第31至47、59至65頁(移送併辧) ５ 陳欽彥(告訴) 不詳詐欺者先在社群軟體IG刊登約會活動，嗣陳欽彥於110年9月10日晚間加入該活動後，即陸續以通訊軟體LINE暱稱「Darlr」、「夏沫」、「Moma線上客服」向陳欽彥佯稱：伊代言投資型網頁，需付費儲值至「MUMA」網站幫伊賺取代言費，方可約會云云，致陳欽彥陷於錯誤，而於右列時間轉帳右列金額至乙帳戶。 110年9月11日14時58分許 7萬6,000元 內政部警政署反詐騙諮詢專線紀錄表、桃園市政府警察局龜山分局大埔派出所受理詐騙帳戶通報警示簡便格式表、金融機構聯防機制通報單、受理各類案件紀錄表、受(處)理案件證明單、通訊軟體LINE對話紀錄截圖 偵17453卷第41、51、52、56至62頁(移送併辦) ６ 莊適榮 不詳詐欺者自110年8月17日起，陸續以通訊軟體LINE暱稱「希希」、「涵兒」、「豪哥」向莊適榮佯稱：需要費用加入博奕平臺，可指導操作博奕平臺投資云云，致莊適榮陷於錯誤，而於右列時間轉帳右列金額至乙帳戶。 110年9月11日16時3分許 10萬元 轉帳交易紀錄、社群軟體IG、通訊軟體LINE對話紀錄截圖、高雄市政府警察局岡山分局橋頭分駐所受(處)理案件證明單、受理各類案件紀錄表、受理詐騙帳戶通報警示簡便格式表、內政部警政署反詐騙諮詢專線紀錄表 偵18000卷第37、41至69、73至77、85頁(移送併辦) ７ 陳宥諠(告訴) 不詳詐欺者先透過網際網路刊登求職網址，嗣陳宥諠於110年9月2日點擊而加入通訊軟體LINE好友後，即陸續以暱稱「MR.蕭」、「澳拓客服中心」向陳宥諠佯稱：儲值即可獲利，但需支付操盤費、保證金才能出款云云，致陳宥諠陷於錯誤，而於右列時間轉帳右列金額至乙帳戶。 110年9月10日20時47分許 1萬元 通訊軟體LINE對話紀錄截圖、交易明細截圖、臺中市政府警察局刑事警察大隊偵七隊受理詐騙帳戶通報警示簡便格式表、金融機構聯防機制通報單、陳報單、受(處)理案件證明單、受理各類案件紀錄表、內政部警政署反詐騙諮詢專線紀錄表 偵18401卷第59至78、84、85、88至92頁(移送併辦) ８ 陳心嵐(告訴) 不詳詐欺者透過網際網路刊登投資廣告，嗣陳心嵐於110年7月22日瀏覽該廣告而與之聯絡後，即以通訊軟體LINE向陳心嵐佯稱：可依指示操作投資平臺云云，致陳心嵐陷於錯誤，而於右列時間轉帳右列金額至乙帳戶。 110年9月10日17時44分許 3萬元 內政部警政署反詐騙諮詢專線紀錄表、桃園市政府警察局楊梅分局楊梅派出所受理詐騙帳戶通報警示簡便格式表、金融機構聯防機制通報單、受(處)理案件證明單、受理各類案件紀錄表、投資平臺截圖、存款交易明細查詢、通訊軟體LINE對話紀錄截圖 偵26649卷第77、87、88、103至116頁(移送併辦) ９ 吳陽佐(告訴) 不詳詐欺者自110年9月7日19時許起，陸續以通訊軟體LINE帳號「Darlr」、「懷宇」等向吳陽佐佯稱：「MOMA」虛擬貨幣交易平臺可賺錢，只要按月繳交報名費，就會有人教導如何操作該平臺云云，致吳陽佐陷於錯誤，而於右列時間轉帳右列金額至乙帳戶。 110年9月11日11時59分許 3萬元 交易紀錄截圖、通訊軟體LINE對話紀錄翻拍照片、內政部警政署反詐騙諮詢專線紀錄表、臺南市政府警察局第六分局灣裡派出所受理詐騙帳戶通報警示簡便格式表、金融機構聯防機制通報單、受理各類案件紀錄表、受(處)理案件證明單 偵28245卷第69至85、91、107至113頁(移送併辦)     110年9月11日15時21分許 5,380元   10 陳冠宇(告訴) 不詳詐欺者自110年9月6日12時許起，陸續以通訊軟體LINE暱稱「Chloe」、「偉豪」、「懷宇」等向陳冠宇佯稱：儲值「MOMA」網站後，依指示操作該投資網站可投資獲利云云，致陳冠宇陷於錯誤，而於右列時間轉帳右列金額至乙帳戶。 110年9月11日14時34分許 1萬6,000元 IG帳號及通訊軟體LINE對話紀錄截圖、內政部警政署反詐騙諮詢專線紀錄表、南投縣政府警察局信義分局信義派出所受理詐騙帳戶通報警示簡便格式表、受(處)理案件證明單、陳報單、受理各類案件紀錄表 偵28245卷第119至126、129至132頁(移送併辦)